臺灣屏東地方法院刑事判決　　　　　　100年度交易字第143號
公　訴　人　臺灣屏東地方法院檢察署檢察官
被　　　告　鄭陳玉勤
上列被告因公共危險案件，經檢察官提起公訴（100 年度偵字第
2302號），本院判決如下：
    主  文
鄭陳玉勤服用酒類，不能安全駕駛動力交通工具而駕駛，處拘役
拾日，如易科罰金，以新臺幣壹仟元折算壹日。緩刑貳年。
    事  實
一、鄭陳玉勤為考領有重型機車駕駛執照之人，其明知酒醉後不
    得駕駛動力交通工具，竟仍於民國100 年1 月17日上午11時
    許，在屏東縣屏東市某處飲用摻入保力達藥酒之紅茶後，已
    酒醉不能安全駕駛動力交通工具之情形下，仍不顧大眾行車
    之公共安全，於飲用上開摻入保力達藥酒之紅茶稍後即自該
    處騎乘車號WCJ-257 號之輕型機車上路，而於同日中午12時
    25分許，行經屏東縣屏東市○○里○○路378 巷路口處時，
    因其體內酒精作用，不能有效操控所駕車輛，致其所駕駛上
    開輕型機車與由曾淑滿所駕駛車號0993-MH 號自小客車發生
    擦撞而肇事。嗣經警據報到場處理，並對鄭陳玉勤實施呼氣
    酒精濃度測試，結果呈呼氣所含酒精濃度達每公升0.14毫克
    ，始悉上情。
二、案經屏東縣政府警察局屏東分局報告臺灣屏東地方法院檢察
    署檢察官偵查起訴。
    理  由
壹、程序部分：
    按被告以外之人於審判外之陳述，經當事人於審判程序同意
    作為證據，法院審酌該言詞陳述或書面陳述作成時之情況，
    認為適當者，亦得為證據，刑事訴訟法第159 條之5 第1 項
    定有明文。又傳聞法則之重要理論依據，在於傳聞證據未經
    當事人之反對詰問予以核實，乃予排斥，惟若當事人已放棄
    對原供述人之反對詰問權，於法院審判時表明同意該等傳聞
    證據可作為證據，基於證據資料愈豐富，愈有助於真實發現
    之理念，並貫徹刑事訴訟法修法加重當事人進行主義之精神
    ，確認當事人對於證據能力有處分權之制度，傳聞證據經當
    事人同意作為證據，法院認為適當者，亦得為證據。查本件
    被告鄭陳玉勤對證人曾淑滿於警詢中所為陳述，暨卷附其他
    具傳聞證據性質之證據，均表示同意其證據能力（見本院卷
    第34頁反面），且本院審酌該等證據作成時之情況及取得過
    程等節，認為以之為證據使用，應屬適當，是依刑事訴訟法
    第159 條之5 之規定，均有證據能力。
貳、實體事項：
一、訊據被告鄭陳玉勤對有於上開時、地飲酒後駕駛上開機車上
    路並肇事之事實坦承不諱，惟矢口否認有何酒醉駕車犯行，
    辯稱：伊雖然知道喝酒不能騎車，但當時沒有想那麼多，且
    伊未達酒醉程度，無不能安全駕駛之情形云云，經查：
  (一)、被告有於上開時、地飲酒後駕車上路並肇事之事實，業經
      被告於警詢、偵查及本院審理中均坦承不諱，核與證人曾
      淑滿於警詢及偵查中之證述情節大致相符，並有屏東縣政
      府警察局交通隊道路交通事故現場圖、道路交通事故調查
      報告表(一)(二)、被告於100 年1 月17日中午12時53分之酒精
      測定紀錄表（見警卷第5 至8 頁）、被告刑法第185 條之
      3 案件測試觀察紀錄表（見警卷第10頁）及現場照片15張
      （見警卷第19至26頁）等在卷可參，堪認此部分之事實為
      真。
  (二)、被告雖辯稱：伊未達酒醉程度，無不能安全駕駛之情形云
      云，惟查：按88年4 月23日生效施行之刑法第185 條之3
      ，將服用酒類不能安全駕駛動力交通工具而駕駛者，列於
      公共危險罪處罰，其立法目的，本在藉由抽象危險犯之構
      成要件，以刑罰制裁力量嚇阻酒後駕車之行為，進而確保
      參與道路交通往來人車之安全，因此並不以對於道路交通
      往來人車發生具體實害為要件，此種立法例亦為德、日等
      國所採行。然所謂「不能安全駕駛」，性質上乃屬不確定
      法律概念，而法務部於88年5 月間召開「研商訂定刑法第
      185 條之3 服用毒品、麻醉藥品、酒類或其他相類之物，
      不能安全駕駛交通動力工具之認定標準」會議，會中決定
      參考德國、美國認定標準，對於酒精濃度呼氣達每公升0.
      55毫克或血液濃度達千分之1.1 以上者，即認為已達不能
      安全駕駛之標準，其數值在其以下者，如能輔以其他客觀
      事實作為不能安全駕駛之判斷時，亦應依法移送處以刑罰
      （法務部88年5 月18日法(88)檢字第001669號函參照）。
      易言之，行為人經警測試之吐氣所含酒精成份縱未達每公
      升0.55毫克，如輔以其他客觀事實得認行為人有不能安全
      駕駛之情形時，法院仍得本於調查所得認定行為人係不能
      安全駕駛，經查：本件被告肇事後經警測得其呼氣酒精濃
      度為每公升0.14毫克，已如前述，雖未達法務部與警政機
      關開會研商所決定之經警測試之吐氣所含酒精濃度每公升
      0.55毫克以上，惟被告為警查獲時，因腳步不穩而未通過
      直線與平衡測試，且說話有語無倫次、含糊不清等情，業
      經承辦員警潘泳郡到庭證述綦詳（見本院卷第31頁反面至
      第32頁），復有前引之被告刑法第185 條之3 案件測試觀
      察紀錄表在卷可查，均可證被告實已達於不能安全駕駛動
      力交通工具之程度至明。
  (三)、綜上所述，本件事證明確，被告犯行洵堪認定，應予依法
      論科。
三、核被告所為，係犯刑法第185 條之3 之服用酒類不能安全駕
    駛動力交通工具而駕駛罪。爰審酌駕駛人飲酒後，會降低對
    光線之適應能力，削弱其對於路況及車前狀況辨識之正確性
    ，亦使神經反應遲鈍，致使駕駛人駕車時無法適切操控車輛
    ，因此酒後駕車，對一般往來之公眾及駕駛人自身皆具有高
    度危險性等情，為智識健全之人所可認識，且酒後不應駕車
    之觀念，復已透過教育、宣導及各類媒體廣為介紹傳達各界
    週知多年，準此，被告對於酒後不能駕車及酒醉駕車之危險
    性，應有相當之認識，然被告猶漠視自己安危，更枉顧法律
    禁止規範與公眾道路通行之安全，於酒後駕駛機車上路，對
    交通往來顯已造成高度危險且造成事故，復衡酌被告犯後否
    認犯行之犯後態度，兼衡被告此次酒後駕車行為屬初犯，暨
    其學歷、智識、家庭狀況等一切情狀，量處如主文所示之刑
    ，併諭知易科罰金之折算標準。又被告前未曾因故意犯罪而
    受有期徒刑之宣告，有臺灣高等法院被告前案紀錄表1 份在
    卷可憑，其雖酒醉駕車並肇事，惟已與被害人曾淑滿達成和
    解，有屏東縣屏東市調解委員會調解書1 份（見本院卷第16
    頁）在卷可參，信被告經此科刑之教訓，已足資警惕，應無
    再犯之虞，本院因認被告所受宣告之刑，以暫不執行為適當
    ，併予宣告緩刑2 年，以啟自新。
據上論斷，應依刑事訴訟法第299 條第1 項前段，刑法第185 條
之3 、第41條第1 項前段、第74條第1 項第1 款，判決如主文。
本案經檢察官鍾佩真到庭執行職務。
中    華    民    國   100    年    9     月    2     日
                  交通法庭    審判長法  官  徐美麗
                                    法  官  許瑜容
                                    法  官  薛侑倫
以上正本證明與原本無異。
如不服本判決應於收受判決後10日內向本院提出上訴書狀，並應
敘述具體理由；其未敘述上訴理由者，應於上訴期間屆滿後20日
內向本院補提理由書（均須按他造當事人之人數附繕本）「切勿
逕送上級法院」。
中    華    民    國   100    年    9     月    2     日
                                    書記官  邱郁芸
附錄本件論罪科刑法條：
中華民國刑法第185條之3
服用毒品、麻醉藥品、酒類或其他相類之物，不能安全駕駛動力
交通工具而駕駛者，處1 年以下有期徒刑、拘役或科或併科15萬
元以下罰金。